【裁判字號】    95,易,1898
【裁判日期】    951130
【裁判案由】    竊盜
【裁判全文】
臺灣高雄地方法院刑事判決              95年度易字第1898號
公  訴  人  臺灣高雄地方法院檢察署檢察官
被      告  甲○○
上列被告因竊盜案件，經檢察官提起公訴（95年度偵字第25118
號），本院於準備程序進行中，因被告就被訴事實為有罪之陳述
，經告知簡式審判程序意旨，並聽取公訴人及被告之意見後，本
院合議庭裁定由受命法官獨任依簡式審判程序審理，判決如下：
    主  文
甲○○竊盜，累犯，處拘役拾日，如易科罰金，以銀元參佰元即
新台幣玖佰元折算壹日。
    事  實
一、甲○○於民國91年間，因竊盜案件，經本院以91年度易字第
    3668號判處有期徒刑6 月確定，復因違反毒品危害防制條例
    案件，經本院以91年度訴字第3556號判處有期徒刑10月確定
    ，2 罪經定應執行有期徒刑1 年3 月確定，甫於94年8 月12
    日縮刑期滿執行完畢。詎其仍不知悔改，竟意圖為自己不法
    之所有，於95年3 月1 日9 時許，在高雄市前金區○○○路
    247 號「重仁骨科醫院」316 號病房，趁病患乙○○上廁所
    不注意之際，進入上開病房內徒手竊取乙○○所有之NEC 牌
    500I型行動電話1 支（門號：0000000000號、序號：000000
    000000000 號，價值新台幣《下同》8888元）得手。甲○○
    並於同年月6 日持上開竊得之行動電話1 支至陳儒寬經營位
    於高雄市三民區○○○路262 號「全民當舖」典當，得款10
    00元。
二、案經高雄市政府警察局新興分局移送臺灣高雄地方法院檢察
    署檢察官偵查起訴。
    理  由
一、按本件被告甲○○所犯係死刑、無期徒刑、最輕本刑為3 年
    以上有期徒刑以外之罪，其於準備程序就前揭被訴事實為有
    罪之陳述，經受命法官告知簡式審判程序之旨，並聽取其與
    公訴人之意見後，本院認無不得或不宜改依簡式審判程序進
    行之處，爰依刑事訴訟法第273 條之1 第1 項、第284 條之
    1 ，裁定本件由受命法官獨任進行簡式審判程序，合先敘明
    。
二、訊據被告對於上開犯罪事實於本院審理時坦承不諱，核與證
    人乙○○及陳儒寬之證述情節相符，復有全民當鋪收當記錄
    等資料附卷可稽，被告前揭出於任意性之自白核與事實相符
    ，應堪採為認定被告有罪之證據。本件事證明確，被告犯行
    堪以認定，應予依法論科。
三、查被告行為後，刑法於94年2 月2 日公布，於95年7 月1日
    施行，其中修正第2 條、第33條、第41條、第47條之規定，
    罰金罰鍰提高標準條例第2 條亦因應刪除。按行為後法律有
    變更者，適用行為時之法律，但行為後之法律有利於行為人
    者，適用最有利於行為人之法律，現行刑法第2 條第1 項訂
    有明文。此條規定乃與刑法第1 條罪刑法定主義契合，係規
    範行為後法律變更所生新舊法律比較適用之準據法，是刑法
    第2 條本身雖經修正，但刑法第2 條既屬適用法律之準據法
    ，本身尚無比較新舊法之問題，應一律適用裁判時之現行刑
    法第2 條規定以決定適用之刑罰法律，先予辨明。又以本次
    刑法修正之比較新舊法，應就罪刑有關之共犯、未遂犯、想
    像競合犯、牽連犯、連續犯、結合犯，以及累犯加重、自首
    減輕暨其他法定加減原因（如身分加減）與加減例等一切情
    形，綜其全部罪刑之結果而為比較，最高法院95年5 月23日
    著有95年度第8 次刑庭會議決議可資參照。經查，被告行為
    後，刑法施行法第1 條之1 亦已於95年6 月14日增訂公布，
    於95年6 月16日生效施行，該條規定：「中華民國94年1 月
    7 日刑法修正施行後，刑法分則編所定罰金之貨幣單位為新
    臺幣。94年1 月7 日刑法修正時，刑法分則編未修正之條文
    定有罰金者，自94年1 月7 日刑法修正施行後，就其所定數
    額提高為30倍。但72年6 月26日至94年1 月7 日新增或修正
    之條文，就其數額提高為3 倍。」，查本件論罪科刑之條文
    中，刑法第320 條第1 項為72年6 月25日以前即已制訂生效
    、72年6 月26至94年1 月7 日均未曾修正、且條文中定有罰
    金規定之條文，於95年7 月1 日即94年1 月7 日刑法修正施
    行後，固應依刑法施行法第1 之1 條規定，改以新臺幣計算
    罰金數額，且提高罰金數額至30倍，則刑法第321 條第1項
    所定罰金刑之最高額為新台幣15000 元；然被告行為時，依
    刑法第320 條第1 項、罰金罰鍰提高標準條例第1 條、現行
    法規所定貨幣單位折算新臺幣條例第2 條規定，罰金數額則
    係以銀元（以新臺幣元之3 倍折算）計算、提高為2 倍至10
    倍，則刑法第321 條第1 項所定罰金刑之最高額亦為新台幣
    15000 元。況倘於個案中宣告罰金刑時，依修正前刑法第33
    條第5 款規定，罰金最低額可為銀元1 元（即新臺幣3 元）
    ，然依修正後刑法第33條第5 款規定，罰金最低額則為新臺
    幣1000元，此種行為後法律有變更之情形，比較結果，行為
    後之法律並無較有利於行為人可言。另被告於行為後，刑法
    第41條第1 項、第47條亦已於94年1 月7 日修正公布，並自
    95年7 月1 日施行，綜合比較修正前之舊法與修正後之新法
    ，認新法均非有利於被告（修正前後之規定、各自比較之結
    果及理由均詳如附表所示），均應依修正後刑法第2 條第1
    項前段之規定，適用修正前之舊法。
四、核被告所為，係犯刑法第320 條第1 項之竊盜罪。又被告有
    前揭之前科紀錄，有臺灣高雄地方法院檢察署刑案資料查註
    紀錄表及臺灣高等法院被告前案紀錄表各1 份在卷可憑，其
    於5 年以內再故意犯本件有期徒刑以上之罪，應依修正前刑
    法第47條第1 項之規定論以累犯，並加重其刑。審酌被告正
    值中壯年，竟不思以正當途徑獲取財物，及其犯罪之動機（
    一時失慮及貪念）、目的、智識程度（小學畢業）、手段（
    徒手竊取）、犯後坦承犯行、頗表悔意、態度良好等一切情
    狀，爰量處如主文所示之刑，並依修正前刑法第41條第1 項
    前段之規定，諭知易科罰金之折算標準，以示懲儆。
據上論斷，應依刑事訴訟法第273 條之1 第1 項、第299 條第1
項前段，刑法第2 條第1 項前段、修正前刑法（下同）第320 條
第1 項、第41條第1 項前段、第47條，罰金罰鍰提高標準條例第
1條 前段、廢止前罰金罰鍰提高標準條例第2 條，現行法規所定
貨幣單位折算新台條例第2 條，判決如主文。
本案經檢察官劉慕珊到庭執行職務。
中    華    民    國    95    年    11    月    30    日
                  刑事第七庭    法  官  張茹棻
以上正本證明與原本無異。
如不服本判決，應於收受送達後10日內，向本院提出上訴狀。
中    華    民    國    95    年    12    月    1     日
                                書記官  陳惠玲
附表:新舊法規定情形、比較理由、依據及結果
┌──┬───────┬───────┬───────┬────┬────┐
│條號│  舊法規定    │   新法規定   │   比較理由   │比較依據│比較結果│
│    │              │              │              │        │何者對行│
│    │              │              │              │        │為人有利│
├──┼───────┼───────┼───────┼────┼────┤
│41I│犯最重本刑為5 │犯最重本刑為5 │新法刪除舊法宣│修正刑法│舊法    │
│    │年以下有期徒刑│年以下有期徒刑│告易科罰金時，│第2條第1│        │
│    │以下之刑之罪，│以下之刑之罪，│，需具備「因身│項前段  │        │
│    │而受6個月以下 │而受6個月以下 │體、教育、職業│        │        │
│    │有期徒刑或拘役│有期徒刑或拘役│或家庭之關係或│        │        │
│    │之宣告，因身體│之宣告者，得以│其他正當事由，│        │        │
│    │、教育、職業、│新臺幣1000元、│，執行顯有困難│        │        │
│    │家庭之關係或其│2000元或3000元│者」之限制，似│        │        │
│    │他正當事由，執│折算1日，易科 │以新法對行為人│        │        │
│    │行顯有困難者，│罰金。但確因不│有利；惟觀今司│        │        │
│    │得以1元以上3元│執行所宣告之刑│法實務對於被害│        │        │
│    │以下折算1日， │，難收矯正之效│人是否宣告得易│        │        │
│    │易科罰金。但確│，或難以維持法│科罰金，實無以│        │        │
│    │因不執行所宣告│秩序者，不在此│「因身體、教育│        │        │
│    │之刑，難收矯正│限。          │ 、職業或家庭 │        │        │
│    │之效，或難以維│              │之關係或其他正│        │        │
│    │持法秩序者，不│              │當事由，執行顯│        │        │
│    │在此限。      │              │有困難者」等情│        │        │
│    │(罰金罰緩提高 │              │情狀為考量。而│        │        │
│    │標準條例第2條 │              │易科罰金折算標│        │        │
│    │前段：依刑法第│              │準已由銀元100 │        │        │
│    │41條易科罰金或│              │、200、300元即│        │        │
│    │第42條第2項易 │              │新台幣300、600│        │        │
│    │服勞役者，均就│              │、900元，提高 │        │        │
│    │其原定數額提高│              │為以新台幣1000│        │        │
│    │為100倍折算1日│              │元、2000元、  │        │        │
│    │)             │              │3000元折算1日 │        │        │
│    │              │              │，綜合觀之，舊│        │        │
│    │              │              │法對行為人較為│        │        │
│    │              │              │有利。        │        │        │
├──┼───────┼───────┼───────┼────┼────┤
│47  │受有期徒刑之執│受徒刑之執行完│舊法於徒刑執行│修正刑法│舊法    │
│    │行完畢，或受無│畢，或一部之執│完畢或一部之執│第2條第1│        │
│    │期徒刑或有期徒│行而赦免後，5 │行而赦免後，5 │項前段  │        │
│    │刑一部之執行而│年以內故意再犯│年內故意或過失│        │        │
│    │赦免後，5年以 │有期徒刑以上之│再犯有期徒刑以│        │        │
│    │內再犯有期徒刑│罪者，為累犯，│上之罪者，均為│        │        │
│    │以上之罪者，為│加重本刑至二分│累犯；新法則僅│        │        │
│    │累犯，加重本刑│之一 (47I)。 │於故意犯罪，始│        │        │
│    │至二分之一。  │              │構成累犯。惟被│        │        │
│    │              │              │告所犯本件之罪│        │        │
│    │              │              │為故意犯罪，無│        │        │
│    │              │              │論依新舊法均構│        │        │
│    │              │              │成累犯，故新法│        │        │
│    │              │              │並非較有利於行│        │        │
│    │              │              │為人，故因依法│        │        │
│    │              │              │適用行為時之法│        │        │
│    │              │              │律。          │        │        │
└──┴───────┴───────┴───────┴────┴────┘
附錄本判決論罪之法條：
刑法第320條
（普通竊盜罪、竊佔罪）意圖為自己或第三人不法之所有，而竊
取他人之動產者，為竊盜罪，處5 年以下有期徒刑、拘役或500
元以下罰金。
意圖為自己或第三人不法之利益，而竊佔他人之不動產者，依前
項之規定處斷。
前二項之未遂犯罰之。


司法院資訊處製作；財團法人民間司法改革基金會備份。
